臺灣高等法院刑事判決
109年度上易字第154號
上  訴  人  臺灣桃園地方檢察署檢察官 
被      告  沈泊璟




選任辯護人  黃志文律師
上列上訴人因被告妨害自由案件，不服臺灣桃園地方法院107年
度審易字第1129號，中華民國108年10月9日第一審判決（起訴案
號：臺灣桃園地方檢察署106年度偵字第1498號），提起上訴，
本院判決如下：
    主  文
上訴駁回。
    理  由
ㄧ、稽之臺灣桃園地方檢察署108 年10月30日桃檢東元108上40  
    9 字第1089099601號函即所檢附之上訴書（本院卷第19至  
    23頁），其上均已敘明就原審判決有關強制無罪部分聲明  
    不服，且上訴書所載之理由，均僅針對原審判處強制罪無  
    罪之部分，是本院審理之範圍，自僅及於起訴書所載強制  
    之事實部分，合先敘明。
二、公訴意旨略以：被告沈泊璟於民國105 年1 月22日凌晨4 時
    許，與某姓名年籍均不詳之4 、5 人，在臺中市龍谷飯店內
    ，撥打其前配偶即告訴人甲○○與告訴人乙○○共同投宿之房間
    電話，佯稱乙○○所駕駛之車輛遭他人碰撞，甲○○與乙○○等2 
    人不疑，乃開房門欲下樓查看時，沈泊璟與該4 、5 人，共
    同基於強制之犯意，禁止甲○○與乙○○等2 人離去，因認被告
    涉犯刑法第304 條第1 項之強制罪嫌云云。
三、按犯罪事實應依證據認定之，無證據不得認定犯罪事實；不
　　能證明被告犯罪者，應諭知無罪之判決；刑事訴訟法第154
　　條第2項、第301條第1 項分別定有明文。再檢察官對於起訴
　　之犯罪事實，應負提出證據及說服之實質舉證責任。倘其所
　　提出之證據，不足為被告有罪之積極證明，或其指出證明之
　　方法，無從說服法院以形成被告有罪之心證者，基於無罪推
　　定之原則，自應為被告無罪判決之諭知（刑事訴訟法第161
　　條第1 項、刑事妥速審判法第6 條、最高法院92年台上字第
　　128號判例參照）。
四、起訴書認被告涉犯強制罪嫌，無非係以：被告之供述、告訴
    人乙○○、甲○○之指訴及錄影光碟為其論據。
五、訊據被告堅詞否認有何前開強制犯行，其辯稱：是徵信社的
    人打電話至告訴人2 人所投宿之房間，當時徵信社在飯店租
    了2個房間，1間是徵信社的人員在使用，我則是在飯店的另
    1個房間休息等待通知，我根本不知道徵信社人員有打前開
    電話的事情，後來徵信社人員到我房間帶我過去時，房門已
    經打開了，當下告訴人2人在房門口，徵信社人員則在房外
    的走廊上，我一開始因為抓姦的事情，我問他們為什麼在這
    裡，後來因我女兒也在房內，我就進入房內抱我女兒，告訴
    人2 人跟我講完話後就退到房間內的小陽台等警察來，我們
    根本沒有擋住不讓他們離開，他們也沒有表示要離開，一開
    始我與告訴人2人有在對話，後來徵信社的主管要大家不要
    講了，等警察來處理等語。經查：
  ㈠告訴人乙○○於檢察事務官詢問、檢察官訊問時指稱：105 年1
     月21日我、甲○○及她的2名小孩入住於臺中市龍谷飯店，於
    1月22日凌晨時，我接到房間的內線電話說車子被撞，我開
    門後看到被告帶了一堆人即徵信社的人站在門口，我跟甲○○
    要出去就一直被擠進來。當下是沒有人恐嚇我不准出去，但
    有人一直站在門口，又後來我們站在房間內，因事出突然，
    當下感到很慌張、害怕，所以不曉得要趕快出去，因為我覺
    得我們也沒做什麼事情，所以就坐在房間裡面等，之後警察
    來了即去製作筆錄云云；於本院審理時證稱：事情發生比較
    久了，印象有點忘記。當時是有1個電話，說車輛撞壞了，
    所以我要過去看，一開門就看到4、5個還是5、6個人，他們
    擠進來，我記得是被告帶頭走進來，當時外面很多人，他們
    這樣擋著，被告1個人站中間，我們就順勢進入房內，有無
    身體之接觸我忘記了，很多人就進來了，當下被告沒有以言
    語表示不准我離開，也沒有叫其他到場的人不要讓我們離開
    ，但是狀況太突然，太多人在那邊，不敢有什麼動作。至於
    說當時想不想離開，是有想，因為當天本來是要去處理車子
    的事情，那麼多人進來，會想要離開，但我們就驚嚇到了，
    沒有想到怎麼處理。至於甲○○有無向被告及在場徵信社人員
    表示想要離開，我沒有印象，但好像言語中有對話有爭執。
    又該段期間，被告把小女孩抱起來云云（他字卷第3、4、15
    頁，本院卷第102至105頁）。
　㈡告訴人甲○○於檢察官訊問時證稱：105年1月21日因乙○○有事
    要到臺中，我就帶小朋友跟乙○○一起開車下去到龍谷飯店。
    在1 月22日凌晨時，有人打內線告訴我們車子被撞到，我們
    就開門，就有一些人衝進來房間，那群人應該是我先生即被
    告找來的，因為被告後來有進來。當時在開門的時候我們想
    要出去，但有1 位身高很高的人把我們推進去，後來是有想
    要出去，但因當下很錯愕就坐在旁邊的椅子看他們翻東西，
    且我有聽到他們說要報警，所以我就想說坐在椅子上等警察
    來云云；於原審審理時證稱：當時接到電話，說我的車子被
    撞，就開了門，有一堆人在門口對我們拍攝，接著有1 個很
    高的男生跟1個矮的男生擋在門口，我們要出去的時候用身
    體把乙○○撞進來，然後反彈回來，反正不讓我們出去，把我
    們擠到房間內。且當時我跟乙○○有跟對方說我們要出去，但
    擋在門口的人沒有因此讓開，但被告本人是沒有以強暴、脅
    迫的方式不讓我出房門云云（他字卷第16頁，原審卷第46至
    52頁）。
　㈢徵諸告訴人乙○○、甲○○其揭指訴情節，可知其等就該日在飯
    店房內接獲來電，告知車輛遭撞，故欲出門處理，惟甫打開
    飯店房門即見被告與數人在門外，其等欲離開房間時對方遭
    擠入房內之情云云，固大致吻合。惟經原審當庭勘驗該日徵
    信社蒐證錄影畫面所為之勘驗筆錄暨擷取畫面以觀（原審卷
    第73至78頁、82頁背面），可知該日係由告訴人甲○○開啟房
    門，其見門外有數人時，即出言詢問「你們是誰？」，此時
    被告即上前質問告訴人甲○○在做什麼，隨即逕自從告訴人2
    人中間步入房內，此時告訴人甲○○尚有後退之舉動讓其他人
    進入之舉，旋即之畫面皆為搜查房間、浴室之影像，且於攝
    影期間未見告訴人乙○○、甲○○有出言表示欲出門處理車輛遭
    撞之事，亦未見告訴人2人遭擠入房內之情事，該等情狀，
    俱與告訴人2人前開指陳於開門後欲步出門口，即遭人擠入
    房內之情，全然不符，其等指訴情節，已難盡信。
　㈣稽之證人張佳怡於原審審理時證稱：105年1月時我是擔任一
    統徵信高雄分公司的副總。當天公司在龍谷飯店有訂2間房
    ，1間供被告休息、1間則由公司調查人員使用，我先前即交
    代被告在門口等對方開門，但不能辱罵對方、不能動手，要
    等警察來，我們也沒有跟被告說要怎樣讓告訴人乙○○、甲○○
    開門，因為要看現場的臨時狀況。又該日是公司同仁打電話
    到告訴人2 人的房間，但要打電話過去時，並沒有將此事告
    知被告，且也是其他調查人員聯絡我跟被告，要我們過去時
    ，我跟被告才過去，到的時候，房門已經開了，但還沒有人
    進到告訴人2人的房內，被告就直接進入房內抱著女兒並幫
    小孩穿衣服，當時我就陪著被告，目的也是因為被告女兒還
    小，怕真的吵起來會嚇到他女兒，此外，公司的其他人員也
    有進去，而過程中被告並沒有指示我們阻擋或脅迫告訴人乙
    ○○、甲○○，不讓他們出門。另外，縱使公司的人員有站在門
    口，也不是一直站著不讓他們出去，更不是把門堵死，況且
    按照告訴人甲○○的個性她想出去就出去，因現場她就在罵被
    告了，而且她當時根本沒有打算要出去，因為她好像還有拿
    香菸在房內的小桌子那邊抽，完全沒有要離開的意思，我們
    也不會擋著不讓他們離開等語（原審卷第116頁反面至121頁
    正面）。審酌證人張佳怡僅係就其前開親身經歷、見聞而為
    陳述，且其前揭所證之情，核與被告前開辯稱，其原先在房
    內等候，待徵信社人員帶其前往時，房門業已開啟，徵信社
    人員則在走廊上，其上前質問告訴人甲○○後，隨即進入房內
    抱女兒等語相符；復其證稱告訴人甲○○尚出言罵被告乙節，
    亦與告訴人乙○○前開於本院審理時所證一致；另其所陳，被
    告上前質問，旋即進入房內之情，更與原審前揭勘驗結果所
    顯現之情狀核屬吻合，堪認其證述情節非虛。則被告於該日
    除無親向告訴人乙○○、甲○○表明不許其等離去之意，復未指
    示徵信社人員，不要讓告訴人2人離開房間等節，洵堪認定
    。
　㈤至告訴人甲○○固於原審審理時指陳其與告訴人乙○○係有表示
    要外出之意，惟遭站立於房門口之人阻擋云云，惟遑論與其
    前於檢察官訊問時所證情節迥異，復與被告所辯、證人張佳
    怡前開證述之情，暨告訴人乙○○前開指訴情節不符，且與原
    審就該日徵信社蒐證錄影影像所為之勘驗筆錄所顯現之情狀
    ，亦有扞格，而難逕採。
　㈥依原審前揭所為之勘驗筆錄以觀，未見有告訴人2人指陳遭人
    阻擋出房門之情事，且告訴人乙○○、甲○○亦均陳稱，被告未
    有何命其等不得離去之言行。另細繹告訴人乙○○前開歷次指
    陳情節以觀，益徵其僅因個人主觀認為徵信社在場人數較多
    ，故而不敢離去，甚因此當場未表明欲離去之意，則於本件
    未見被告抑或其他在場之徵信社人員，有何具體言行，妨害
    抑或恫嚇告訴人乙○○不得離去，自難徒以告訴人韓同銘其個
    人內心之觀感、認知，逕認其確有遭被告阻擋離去之情。又
    依證人張佳怡及告訴人乙○○所陳情節以觀，可知告訴人甲○○
    於該日尚與被告發生言語爭吵，苟其確因畏懼被告一方在場
    人數眾多而不敢離去，其又豈敢於現場與被告發生爭執；復
    參照告訴人甲○○於檢察官訊問時尚稱，其聽聞被告該方表示
    要報警，其就想說等警察來等語明確，對照原審前開所為之
    勘驗筆錄筆錄以觀（原審卷第82頁反面），亦見於告訴人甲
    ○○開啟房門後，被告尚未進入房內時，即有名徵信社女性人
    員表示「等警察來」之語（原審卷第73、82頁反面），足徵
    告訴人甲○○自始即聽聞徵信社人員表明報警乙事，則於此情
    下，衡情其豈會感到懼怕。甚者，被告及該日在場之徵信社
    人員誠若有妨害告訴人2 人離去之意，又豈有自行報警，而
    自陷己於不利境地之必要。
　㈦基此，公訴意旨雖指稱被告涉有強制罪嫌，然本件無從認定
    被告係有妨害告訴人2 人自房間離去之舉，已如前述。而檢
    察官所提各項證據均不足證明被告前過強制犯行，既不能證
    明被告犯罪，揆諸首揭法條及判例意旨，自應為被告無罪判
    決之諭知，以昭審慎。　
六、原審本同上之見解，以不能證明被告有起訴書所指之強制犯
    行，而為被告無罪之諭知，其認事用法，俱無違誤。檢察官
    上訴意旨略以：依告訴人甲○○、甲○○均就其等欲出房門而遭
    人阻擋之情證述明確，且依該日在場之徵信社人員眾多，且
    出言要進入房間搜搜之言行，已極度壓迫告訴人2人之意思
    決定自由，況該日告訴人2人既接獲車輛遭撞之來電，則其
    等於被告等人進屋後，確有外出查看之必要，堪認其等指訴
    情節屬實云云。惟告訴人指訴之目的既係使被告受有刑事之
    追訴、懲罰，故就指陳情節予以誇大、渲染，本與常情無違
    ，反觀錄影畫面係全然顯現事發時之客觀狀態為何，而告訴
    人乙○○、甲○○所證情節，與前開原審勘驗結果相悖，已如前
    述，是檢察官全然忽視前情，逕認告訴人2人之指訴情節可
    採，已屬無稽。至檢察官指陳，告訴人2人之意思自由遭到
    壓迫云云，惟依告訴人甲○○自始即獲悉被告一方係有報警，
    且其嗣後在房內更與被告爭吵，已與意思自由遭到壓迫之情
    有違；另徵諸告訴人乙○○歷次指陳情節，益見僅係其個人認
    為被告方人數眾多，故而未為離去，此僅為其個人臆測若離
    去恐遭或受有不測，自難徒以其個人主觀認知，反認被告確
    有強制之舉。末以，徵信社人員固以車輛遭撞為由，訛詐告
    訴人2人開啟房門，惟其等於開啟房門之際，即見被告與多
    名徵信社人員，且尚有人持錄影設備蒐證，更表明要員警前
    來處理，則告訴人2 人當就車輛遭撞乙事為虛知之甚明，否
    則豈會全程未表明要前去處理車輛遭撞之事，是檢察官該等
    所指，核屬無稽，其上訴意旨，要無可取。原審本於上開相
    同見解，以檢察官並未提出適合證明被告有公訴意旨所指強
    制犯罪事實之積極證據；且經原審對於卷內訴訟資料逐項審
    認結果，以檢察官所舉證據，尚無從憑以獲得被告有罪之心
    證，因而為被告無罪之諭知，於法自無違誤。檢察官提起上
    訴，仍執前詞再事爭執，復未提出其他積極事證證明被告確
    有強制之情形，其砌詞漫指原判決不當，尚無可取，上訴為
    無理由，應予駁回。
據上論斷，應依刑事訴訟法第368條，判決如主文。 
本案經檢察官陳佳秀到庭執行職務。   　　
中　　華　　民　　國　　109 　年　　6 　　月　　3 　　日
                  刑事第二十五庭審判長法　官  宋松璟
                                      法　官  黃翰義
                                      法　官  陳彥年
以上正本證明與原本無異。
不得上訴。
                                      書記官  彭秀玉
中　　華　　民　　國　　109 　年　　6 　　月　　3 　　日